# 虚拟商品的总额法和净额法的判断

提问人：bearsissi 时间：2021-08-26 13:33:09
陈老师，您好！我司目前签订虚拟商品销售合同，将从一级代理商处采购的虚拟商品（例如爱奇艺 1 年会员的权益）在某平台上出售，采购我司有议价权，但是销售对象和销售价格受平台限制，没有议价权。合同签订描述中，若虚拟商品出现质量瑕疵、退货等，都有我司承担商品风险，并提供 24 小时客服服务。
总额法和净额法的判断标准，我理解如下：
①企业自第三方取得商品或服务或其他资产控制权后，再转让给客户——即商品需经过我方，再转给客户；
②企业能够主导第三方代表本企业向客户提供服务——即合同中的部分义务是由第三方来直接完成，但是我方可要求第三方如何完成、何时完成；
③企业自第三方取得商品或服务控制权后，通过提供重大的服务将该商品或服务与其他商品或服务整合成某组合产出转让给客户——即不是直接做代理，是整合出售；
④企业承担向客户转让商品或提供服务的主要责任——即商品或者服务的售后，包括替换、培训、退货风险等由我方承担；
⑤企业在转让商品或提供服务之前或之后承担了该商品或服务的存货风险——即在第三方交付之后，毁损灭失风险由我方承担；
⑥企业有权自主决定所交易商品或服务的价格，自主选择供应商及客户以履行合同，承担了与产品销售和服务有关的主要信用风险——即不受第三方影响，拥有商品或服务的议价权、定价权、客户选择权或者供应商选择权。
若按照①-⑥项的理解，因标的物是虚拟商品，很难判断控制权，但我司满足第④项的要求，是否可据此判断采用总额法？
求陈老师及各位老师指点！

回答人：chenyiwei
个人倾向于采用净额法，因为会员服务是由视频网站提供，这些服务提供给客户之前，本企业并不控制这些服务。即使本企业名义上承担主要责任，但客户很清楚最终的服务提供者是谁，
除非是本企业的没有客户合同的情况下，从视频网站全款购入会员账号等虚拟商品，且不可退款，即承担100%的存货风险。这种情况下使用总额法才是合适的。

提问人：bearsissi 时间：2021-08-29 13:33:09
陈老师，①您说的“除非是本企业的没有客户合同的情况下，从视频网站全款购入会员账号等虚拟商品，且不可退款，即承担100%的存货风险。这种情况下使用总额法才是合适的。”意思是在没有任何客户的情况下，我司主动去购买虚拟商品备货，才能考虑总额法，是这个意思么？②若采用净额法，我向一级代理商购买的虚拟商品，是在预付账款核算还是在存货核算，要是在存货核算，后期需要结转到哪个科目中（肯定不是营业成本）？求老师再指点指点。

回答人：chenyiwei
1 、是； 2 、净额法下就不是本企业的存货，应通过往来核算。